【裁判字號】    89,易,1227
【裁判日期】    891031
【裁判案由】    詐欺
【裁判全文】
臺灣高雄地方法院刑事判決                        八十九年度易字第一二二七號
    公  訴  人  臺灣高雄地方法院檢察署檢察官
    被      告  丁○○
    被      告  丙○○
右列被告等因詐欺案件，經檢察官提起公訴（八十八年度偵字第二○一七五號），本
院判決如左：
    主  文
丁○○、丙○○均無罪。
    理  由
一、公訴意旨略以：被告丙○○、丁○○係夫妻，共同意圖為自己不法之所有，於民
    國八十六年四月間，由丁○○向甲○佯稱其夫丙○○投資工程，尚不足押標金新
    台幣（下同）十五萬元，三個月一定返還，致甲○陷於錯誤，如數交付，隔數日
    又以同一原因，向甲○騙得四萬元，並由丙○○簽發本票二紙搪塞，嗣本票屆期
    未兌現，丙○○、丁○○又一再藉詞推託，甲○始知受騙。因認被告係共同犯刑
    法第三百三十九條第一項之詐欺取財罪嫌云云。
二、按犯罪事實應依證據認定之，無證據不得推定其犯罪事實。又不能證明被告犯罪
    者，應諭知無罪之判決，刑事訴訟法第一百五十四條、第三百零一條第一項分別
    定有明文。又事實之認定，應憑證據，如未能發現相當證據，或證據不足以證明
    ，自不能以推測或擬制之方法，為裁判基礎（最高法院四十年台上字第八六號判
    例參照）。而告訴人之告訴，係以使被告受刑事訴追為目的，是其陳述是否與事
    實相符，仍應調查其他證據以資審認。（最高法院五十二年台上字第一三００號
    判例可資參照）。次按刑法第三百三十九條第二項之詐欺得利罪，係指以詐術取
    得同條第一項之物以外之其他財產上之不法利益，所謂以詐術取得，必須被詐欺
    人因其詐術而陷於錯誤，若其所用方法，不能認為詐術，亦不致使人陷於錯誤，
    即不構成該罪，至於債務人於債之關係成立後，如有未依債之本旨履行民事債務
    之情形，在一般社會經驗上可能之原因甚多，縱令是出於惡意不為履行，苟無足
    以證明其在債之關係發生時，自始即具有不法所有意圖之積極證據，亦僅能令負
    民事之遲延給付責任，尚不得據此債信違反之客觀事態，而推定債務人原有詐欺
    取財或詐欺得利之犯意。
三、公訴人認被告丁○○、丙○○涉犯上開詐欺取財罪嫌，無非以告訴人甲○之指訴
    、本票影本及被告所辯不足採信為其論據。訊據被告丁○○、丙○○固坦承有於
    前揭時地向告訴人借錢之事實，惟堅決否認有何詐欺取財犯行，辯稱：因借錢所
    承包之工程延誤達半年之久，罰款甚鉅，及重複施工，工資倍增，導致嚴重虧損
    ，致無法如期還錢云云。經查，被告丙○○確有參與承包前鎮區君毅、正勤里社
    區活動中心視聽工程設備，貨款總價新台幣（下同）三百四十七萬九千八百元整
    ，有其提出之高雄市政府所屬各機關學校（高雄市前鎮區公所）購置定製財物契
    約一份附卷可稽，該契約之賣方立契約人雖係德禾商業機器有限公司而非被告丙
    ○○，惟證人即該公司之負責人乙○○到庭結證稱：上開契約係被告丙○○找伊
    簽立，因丙○○資格不符，才由伊出面，但實際上施工、驗收皆由丙○○來做，
    伊僅做部分器材方面，施工方面仍由丙○○處理，除了由伊本人開標外，其餘皆
    由丙○○處理，‧‧‧伊知丙○○經濟狀況不太好，丙○○因係個人戶，所以才
    向伊借執照；系爭工程押標金係四十萬元，貨款及押標金皆由丙○○處理，這件
    工程伊並未賠錢，但丙○○的部分因有違約，所以有賠錢等語。而系爭工程經高
    雄市前鎮區公所實付三百三十四萬八千三百五十七元，因逾期扣款十二萬一千四
    百四十三元，此有本院依職權函詢，而經高雄市政府民政局於八十九年六月二十
    七日高市民政二字第一○六五九號函附付款發票影本等資料可佐。是本件告訴人
    交付被告二人款項，係因與被告成立借貸關係所給付，告訴人確有用於承包之工
    程，係事後未能返還所借款項之債務不履行之民事糾葛，尚難認係因被告施用詐
    術，而致告訴人陷於錯誤而給付金錢，被告既無施用詐術之情，自與詐欺罪之構
    成要件有間，誠難以該罪名相繩。公訴人所憑以認定被告涉犯詐欺罪嫌之論據，
    均無可採為被告有罪之證據。此外，復查無其他積極證據足認被告有何詐欺之犯
    行，既不能證明被告犯罪，揆諸前開說明，自應為其無罪之諭知。
四、本案既為無罪之諭知，併案部分（八十九年偵字第一五○六二號）即與本案無連
    續犯裁判上一罪之關係，應退由公訴人卓處。
五、據上論斷，應依刑事訴訟法第三百零一條第一項，判決如主文。
中      華      民      國      八十九      年    十    月    三十一    日
                                  臺灣高雄地方法院刑事第二庭
                                      法  官    劉建利
右正本證明與原本無異。
如不服本判決，應於判決送達後十日內，向本院提出上訴狀。
                                      書記官    洪生輝
中      華      民      國      八十九      年  十一    月      二      日


司法院資訊處製作；財團法人民間司法改革基金會備份。
